最高法院刑事判決　　　　　　九十四年度台上字第三二七九號
　　上　訴　人　台灣高等法院檢察署檢察官
　　被　　　告　甲○○
　　　　　　　　　　　　DIE.
上列上訴人因被告偽造文書案件，不服台灣高等法院中華民國九
十一年九月十三日第二審判決（九十一年度上訴字第一三二號，
起訴案號：台灣台北地方法院檢察署八十六年度偵字第二三一一
四號），提起上訴，本院判決如下：
    主  文
原判決撤銷，發回台灣高等法院。
    理  由
本件原判決引用第一審無罪判決書記載之證據及理由，係以公訴
意旨略稱：被告甲○○於民國八十五年間向楊琛興訴請損害賠償
事件，由台灣高等法院八十五年度上字第一０００號審理中，為
獲判得較高賠償金額，明知八十四年四月九日前其人在國內，竟
於八十五年十一月間，偽造八十四年四月三日、五日、八日甲○
○在美國由Jerry N.Rand（下稱吉瑞恩）醫師診治之醫療紀錄及
費用表，並於同年九月十六日（起訴書誤載為十一月十八日）上
開訴訟繫屬中加以行使，提出該偽造之醫療單據以為請求金額之
依據，足以生損害於司法之正確性及楊琛興。因認被告涉犯刑法
第二百十六條、第二百十條之行使偽造私文書罪嫌。經審理結果
，認為不能證明被告犯罪，第一審所為被告無罪之判決，為無不
合，予以維持，而駁回檢察官在第二審之上訴。固非無見。
惟查：(一)、原判決引用第一審判決書記載之理由，係以被告於原
審法院八十五年上字第一０００號損害賠償訴訟中提出經我國外
交部駐洛杉磯辦事處驗證之美籍醫師吉瑞恩出具之西元1996 年8
月25日信函及醫療單據（按即醫療費用表），依被告於八十四年
二月十七日入境，同年四月九日出境，復於八十五年五月二十三
日入境（一審判決誤載為出境）之入出境紀錄，被告固無可能於
上開醫療單據所載之八十四年四月三日、五日及八日在美國就診
可能；但上開信函及單據中所載西元一九九五年四月（April）
實為五月（May）之誤，係因打字錯誤，而載為四月（April）等
情，有被告於第一審及原審先後提出經公證及我國駐洛杉磯辦事
處驗證，由吉瑞恩醫師出具之更正信函可按，再依憑我國外交部
駐洛杉磯辦事處函覆第一審法院之說明，乃認確有吉瑞恩醫師其
人，被告檢具上開更正信函，應屬可採，且無其他積極證據證明
上開文書內容係屬不實，因而為有利於被告之認定。然被告曾於
八十四年五月十日在台南縣後壁鄉後壁村二十三號其前夫楊琛興
經營之榮生診所內，遭陳怡君毆傷，並提出告訴，陳女因之經法
院依傷害罪判處罪刑，而該次被告亦對楊琛興提出傷害告訴，嗣
經檢察官處分不起訴，雖經其提起再議，仍遭駁回，有台灣基隆
地方法院八十七年度易緝字第五六號刑事判決及台灣高等法院台
南分院檢察署八十四年度議字第七二六號處分書可按。依此，被
告既於八十四年五月十日在台灣台南遭毆打致傷，以台灣美國兩
地時差，除非渠於當日立刻搭機赴美，否則似無可能於該案發之
日在美國就醫，由吉瑞恩醫師診治可能。是吉瑞恩醫師出具上開
信函及醫療單據所載，被告於西元一九九五（即八十四）年五月
十日在其診所診療之記載，其真實性即不無可疑。且依吉瑞恩醫
師出具上開醫療單據及更正函所載，被告係於一九九五年五月三
日、五日、八日、十日及十三日在該診所診治。然楊琛興於原審
指稱被告曾以YEUNG WUU Shuan Lee 名義，持用美國護照入出境
，此經內政部警政署檢送美國籍甲○○之入出境紀錄電腦報表，
其中確有持用美國護照，名為YEUNG WUU Shuan Lee 者，其出生
年月日與被告相符，曾於西元一九九五年四月十六日入境台灣，
同年六月十四日出境，同年六月三十日入境，同年十二月二十日
出境之紀錄（見原審卷第三三三頁），似徵楊琛興所指，尚非全
然無憑。則原判決無罪理由所謂經向入出境管理局函查被告八十
四年四月九日至八十五年五月二十三日其間之入國資料，該局函
覆之資料並無被告此期間之入出境資料等語，要與該卷證不相符
合，而有證據上理由矛盾之違法。且被告果於西元一九九五（即
八十四）年四月十六日入境台灣，迄同年六月十四日始出境，同
年六月三十日再度入境，迨同年十二月二十日又出境，則衡情被
告似無於同年五月及七月至十二月二十日前之該期間內，在美國
接受診治可能，渠於前述民事訴訟所提出吉瑞恩醫師出具之上開
醫療單據所載，其真實性即頗有可疑。此係對被告不利之證據，
基於公平正義之維護，自有詳查必要，原審對之未加調查、審酌
，遽予維持第一審所為被告無罪之判決，尚嫌速斷。(二)、被告於
上開民事訴訟中所提出之該醫療單據縱非被告冒名偽作，然其既
係吉瑞恩醫師業務上作成之文書，依前所述，倘有虛偽不實，且
為被告所「明知」，猶於民事訴訟中提出主張，據以請求賠償，
似難解免刑法第二百十六條、第二百十五條之行使業務上登載不
實文書罪。此被告涉嫌行使醫療單據之行為，不論該醫療單據係
屬有形或無形偽造之文書，基本社會事實同一，既經公訴人於起
訴事實敘及，自係已經起訴。原審維持第一審無罪之判決，然就
被告「行使業務登載不實文書」犯行之成否，未於判決內予以論
斷，亦有已受請求之事項未予判決之違法。是檢察官上訴意旨，
執以指摘原判決違背法令，尚非全無理由，應認原判決有撤銷發
回更審之原因。
據上論結，應依刑事訴訟法第三百九十七條、第四百零一條，判
決如主文。
中　　華　　民　　國　九十四　年　　六　　月　十六　　日
                      最高法院刑事第九庭
                          審判長法官  張　淳　淙
                                法官  張　春　福
                                法官  呂　丹　玉
                                法官  洪　昌　宏
                                法官  林　立　華
      本件正本證明與原本無異
                                      書  記  官
中　　華　　民　　國　九十四　年　　六　　月　二十二　日
                                                  Ｒ
